【裁判字號】    95,交聲,58
【裁判日期】    950628
【裁判案由】    違反道路交通管理處罰條例聲明異議
【裁判全文】
臺灣臺北地方法院交通事件裁定          95年度交聲字第58號
原處分機關  台北市交通事件裁決所
異  議  人
即受處分人  乙○○
上列受處分人因違反道路交通管理處罰條例案件，對於台北市交
通事件裁決所中華民國九十四年九月十二日所為之處分（原處分
案號：北市裁三字第裁二二－ＡＣＶ六五三九六二號、北市裁三
字第裁二二－ＡＣＶ六五三九六三號），聲明異議，本院裁定如
下：
    主  文
原處分均撤銷。
乙○○機車駕駛人，爭道行駛，有不依規定駛入來車道情形，處
新臺幣玖佰元，並記違規點數一點。
謝善柔機車駕駛人轉彎時，有不依標誌、標線、號誌指示，處新
臺幣陸佰元，並記違規點數一點。
共處新臺幣壹仟伍佰元，並記違規點數二點。
    理  由
一、按道路交通安全規則第二條第一項第一款及道路交通管理處
    罰條例第三條第八款均明文規定該等有關道路交通管理法規
    所指之「汽車」均包含「機器腳踏車」。又按汽車駕駛人，
    爭道行駛有不依規定駛入來車道情形，處新臺幣（下同）六
    百元以上一千八百元以下罰鍰；汽車駕駛人轉彎時，有不依
    標誌、標線、號誌指示者，處新臺幣六百元以上一千八百元
    以下罰鍰，道路交通管理處罰條例第四十五條第三款、第四
    十八條第二款分別定有明文；而汽車駕駛人駕駛汽車違反道
    路交通管理處罰條例第四十五條第三款、第四十八條第一項
    第二款規定者，除應依該條所規定之罰鍰處罰外，並予記違
    規點數一點，道路交通管理處罰條例第六十三條第一項第一
    款亦定有明文。
二、本件處分經過：本件異議人即受處分人謝善柔於民國（下同
    ）九十四年五月二十一日十六時四十一分許，騎乘車號ＢＫ
    Ｄ－六七六號重型機車，沿台北市○○區○○街（南往北）
    逆向行駛至崇德街口（東往西），又違反禁止左轉標誌而違
    規左轉，為執勤台北市政府警察局信義分局六張犁派出所員
    警甲○○發覺攔停，並以受處分人有違反前揭道路交通管理
    處罰條例第四十五條第三款、第四十八條第二款規定之行為
    掣發台北市政府警察局舉發違反道路交通管理事件通知單（
    北市警交大字第ＡＣＶ六五三九六三號、第ＡＣＶ六五三九
    六二號）舉發，惟員警將違規通知單填記後交付受處分人簽
    名時，遭拒絕簽收，員警乃依違反道路交通管理事件裁罰標
    準及處理細則第十一條第一項第一款規定記明其事由，視為
    已收受在案，嗣受處分人未於舉發通知單上所載之應到案日
    期到案，原處分機關乃依前揭道路交通管理處罰條例第四十
    五條第三款（贅引第一項）、第四十八條第一項第二款、第
    六十三條第一項第一款（漏引第一款）及違反道路交通管理
    事件統一裁罰基準及處理細則第四十三條、第四十四條、第
    六十一條暨違反道路交通管理事件統一裁罰基準表之規定，
    各裁處受處分人罰鍰一千八百元、一千八百元並分別記違規
    點數一點，共裁處受處分人罰鍰三千六百元並記違規點數二
    點。
三、聲明異議意旨略以：當時我跟開單之警員有爭執，所以拒絕
    簽名，此時警員告訴我，你不簽，我也會寄給你，我就回答
    警員說等寄來再繳，怎知紅單沒寄來，竟寄來交通裁決所的
    雙倍罰單，因此我非常不服氣云云。
四、經查：
  (一)按「本條例之罰鍰基準、舉發、罰鍰繳納、向處罰機關陳述
    意見或裁決之處理程序、易處吊扣汽車牌照或駕駛執照基準
    及繳納機構等事項之處理細則，由交通部會同內政部訂之。
    」道路交通管理處罰條例第九十二條第三項規定之；又按「
    本細則依道路交通管理處罰條例第九十二條第三項規定訂之
    。」、「處理違反道路交通管理事件之程序及統一裁罰基準
    依本細則之規定辦理。」、「行為人有本條例之情形者，應
    填製舉發違反道路交通管理事件通知單，並於被通知人欄予
    以勾記，其通知聯依下列規定辦理：一、當場舉發者，應填
    記駕駛人或行為人姓名、性別、出生年月日、地址、種類。
    被查獲之駕駛人或行為人為受處人時，應將該通知單填記後
    交付該行為人簽名或蓋章收受之；拒絕簽章者，並記明其事
    由，視為已收受」違反道路交通管理事件統一裁罰基準及處
    理細則第一條、第二條及第十一條第一項第一款分別明文定
    之，可知行為人有違反道路交通管理處罰條例之行為經查獲
    被當場舉發、又拒絕簽章收受該舉發違反道路交通管理事件
    通知單，經舉發員警記明其事由，視為其已收受該通知單，
    即該通知單已經合法送達至行為人且發生效力；查本件舉發
    違反道路交通管理事件證人即舉發員警甲○○到院證稱：「
    （問：你有無跟受處分人還會在寄受處分人紅單給他？）有
    的，根據我們的處理方式，如果受處人拒收的話，為了免爭
    議起見，我們還是會在寄給受處分人紅單，至於本件受處分
    人有無收到紅單，因為我只是開單的警員，分局裡面有其他
    負責的人員，我就不清楚到底有沒有再寄紅單給受處分人。
    」等語（參見本院九十五年三月十日訊問筆錄），受處分人
    復自承遭當場舉發並拒絕於員警開立之該舉發通知單上簽名
    ，是依上說明，該舉發通知單上經證人甲○○載明受處分人
    拒絕簽收之事由後，視為受處分人已經收受該通知單，而已
    為合法通知。
  (二)惟按行政行為，應以誠實信用之方法為之，並應保護人民正
    當合理之信賴，行政程序法第八條定有明文。再按違反道路
    交通管理事件統一裁罰基準及處理細則第四十四條第一項暨
    違反道路交通管理事件統一裁罰基準表明文規定，以到案期
    限之法定期間內繳納為裁罰基準，故本件受處分人申訴時雖
    逾越到案期限，然於前開時、地，舉發員警有告知受處分人
    會另行寄送紅單給受處分人，依前開說明，受處分人信賴原
    舉發員警告知會另行寄送舉發通知單，誤以為於收受舉發通
    知單之日始計算法定期間之救濟期間，致無法於應到案期限
    到案。則原處分機關未考量受處分人信賴保護而以其逾越法
    定期間繳納罰款，而依違反道路交通管理事件統一裁罰基準
    表之規定加罰，自於法未合。
  (三)又受處分人對於前揭時、地，騎乘前開重型機車，爭道行駛
    ，有不依規定駛入來車道情形，及轉彎時，有不依標誌指示
    等情坦承不諱，此核與舉發之內容相符，則受處分人違規事
    實明確。
五、綜上所述，受處分人確有在前述時、地騎乘前開重型機車，
    爭道行駛，有不依規定駛入來車道情形；並於轉彎時，有不
    依標誌指示等違規行為，惟如前所述，受處分人信賴舉發員
    警所述會另行寄送舉發通知單，並非故意不依期限到案，原
    處分機關認受處分人係故意不依期限到案，而對受處分人逕
    行為前揭加重處罰之裁決，自難認為允當，應認受處分人之
    異議為有理由，自應予撤銷原處分而改判。是本院依受處分
    人所有前揭車號機車確有違反道路交通管理處罰條例第四十
    五條第三款、第四十八條第一項第二款規定之行為，且受處
    分人並非故意不依期限到案，爰依違反道路交通管理事件統
    一裁罰基準表之規定從輕裁處受處分人罰鍰九百元、六百元
    ，並依同條例第六十三條第一項第一款規定各記違規點數一
    點，共計罰鍰一千五元、違規點數二點，如主文第二項所示
    ，以資適法。
據上論斷，應依道路交通案件處理辦法第二十條，裁定如主文。
中    華    民    國    95    年    6     月    28    日
                     交通法庭    法  官  官信成
以上正本證明與原本無異。
如不服本裁定，應於送達後5日內，向本院提出抗告狀。
                                 書記官  陳靜君
中    華    民    國    95    年    6     月    29    日


司法院資訊處製作；財團法人民間司法改革基金會備份。
